臺灣板橋地方法院民事判決　　　　　　　95年度訴字第1203號
原　　　告　丙○○
被　　　告　乙○○
　　　　　　甲○○
　　　　　　　　　　　　樓
上列當事人間請求拆屋還地事件，經本院於民國96年1 月30日言
詞辯論終結，判決如下：
    主  文
被告應將坐落臺北縣五股鄉○○○段成子寮小段122 之2 地號上
如附圖所示面積五十四平方公尺建物拆除，將土地返還與原告。
訴訟費用由被告連帶負擔。
本判決第一項於原告以新臺幣肆拾陸萬捌仟元預供擔保後得假執
行。但被告如於假執行程序實施前以新台幣壹佰肆拾萬肆仟元為
原告供擔保後，得免為假執行。
    事實及理由
一、原告起訴主張：被告2 人無權占有原告所有坐落台北縣五股
    鄉○○○段成子寮小段122 之2 地號土地，興建如附圖所示
    房屋使用，經三重簡易庭調解均無果，爰依民法第767 條前
    段之規定，請求拆屋還地。並聲明：(一)被告應將坐落台北縣
    五股鄉○○○段成子寮小段122 之2 地號土地上如附圖所示
    房屋拆除，將土地返還予原告。(二)願供擔保請准宣告假執行
    。
二、被告則以：系爭房屋係被告之父於50年前以新台幣（下同）
    3,000 元及菸酒牌乙面向原告之父購買土地後所興建，並非
    無權占有。於被告之父去世後，系爭房屋分歸被告所有，現
    由被告甲○○居住使用等語置辯，並聲明：(一)原告之訴及假
    執行之聲請均駁回。(二)如受不利判決，願供擔保請准宣告假
    執行。
三、兩造不爭執之事實：
    (一)坐落台北縣五股鄉○○○段成子寮小段122 之2 地號之系
      爭土地，現登記為原告所有，權利範圍所有權全部。
    (二)系爭土地上建有門牌號碼台北縣五股鄉○○路○段25號房
      屋，為被告之父所興建，其去世後，系爭房屋分歸被告繼
      承，現由被告甲○○居住使用。
四、按以無權占有為原因，請求返還土地者，占有人對土地所有
    權存在之事實無爭執，而僅以非無權占有為抗辯者，土地所
    有權人對其土地被無權占有之事實無舉證責任，占有人自應
    就其取得占有係有正當權源之事實證明之。查原告主張系爭
    坐落台北縣五股鄉○○○段成子寮小段122 之2 地號之土地
    ，現登記為原告所有，權利範圍為所有權全部乙節，業據提
    出土地登記第一類謄本為證，並為被告所不爭執。被告雖抗
    辯：其父於50年前有以3,000 元及菸酒牌乙面向原告之父購
    買系爭土地等語，但為原告所否認，依上開說明，被告自應
    就占有系爭土地之合法權源負舉證之責。被告就此雖舉證人
    即被告之姐黃陳春桃及證人陳汪鏘為證，惟查，
    (一)依證人黃陳春桃證述：「當初是我父親有菸酒牌，他們有
      店面，我父親就把菸酒牌給他們用，他父親就把土地給我
      們用，後來我父親有賺錢，就拿3,000 元給原告父親，但
      就系爭土地買賣沒有簽立字據。我這些都是聽我父親說的
      。原告父親有說要付100,000 元要回這筆土地，結果我父
      親一生氣就腦溢血」等語（見本院95年8 月23日勘驗筆錄
      ），證人黃陳春桃顯未親自見聞兩造之父買賣系爭土地之
      經過，其又為被告之姐，證詞亦有偏頗被告之虞，自難據
      資為被告之父確有買賣系爭土地之認定。
    (二)另依證人陳汪鏘證述：「我記得是十幾年前兩造為了房屋
      有糾紛要調解，在五股鄉公所，我載被告甲○○去。現場
      我印象比較深的是有一位老先生，他說有跟被告甲○○的
      父親借3000元，當場可以還被告甲○○他們3,000 元，我
      們聽了覺得臉都綠了，因為幾十年前的3,000 元是很多錢
      的。結果老先生竟然說不然3,000 元還被告甲○○他們。
      至於3,000 元與房子的關係如何我就不清楚了。」等詞（
      見本院96年1 月30日言詞辯論筆錄），就該3,000 元係原
      告之父向被告之父所借貸之證詞，亦與被告抗辯係買賣系
      爭土地之價款有所出入，亦無從執為被告有利之認定。
    此外，被告就其抗辯有合法占有權源，並未再舉證以為證明
    ，自難信為真實。
五、從而，原告依民法第767 條前段之規定，請求被告拆屋還地
    ，即屬有據，應予准許。
六、兩造均陳明願供擔保請求宣告假執行及免為假執行，核無不
    當，爰分別酌定相當擔保金額而宣告之。
七、結論：本件原告之訴為有理由，並依民事訴訟法第85條、第
    390 條第2 項、第392 條第2 項，判決如主文。
中　　華　　民　　國　　96　　年　　2 　　月　　13　　日
                  民事第二庭    法　官　陳麗玲
以上正本係照原本作成
如對本判決上訴，須於判決送達後20日內向本院提出上訴狀
中　　華　　民　　國　　96　　年　　2 　　月　　13　　日
                            書記官　陳玉心
